【裁判字號】    91,易,2988
【裁判日期】    920514
【裁判案由】    毒品危害防制條例
【裁判全文】
臺灣板橋地方法院刑事判決                        九十一年度易字第二九八八號
    公  訴  人  臺灣板橋地方法院檢察署檢察官
    被      告  丙○○
    選任辯護人  許俊仁律師
右列被告因毒品危害防制條例案件，經檢察官提起公訴（九十一年度毒偵字第一九七
一號），本院判決如左：
    主  文
丙○○無罪。
    理  由
一、公訴意旨略以：被告丙○○前因涉嫌施用第二級毒品安非他命，經送觀察、勒戒
    後，無繼續施用毒品之傾向，由臺灣板橋地方法院檢察署檢察官於民國八十七年
    八月十八日以八十七年度偵字第一三四○七號案件予以不起訴處分確定。丙○○
    復基於施用毒品之犯意，經依臺灣板橋地方法院裁定送強制戒治，由檢察官以八
    十九年度毒偵緝字第七八四號、八十九年度毒偵緝字第七八五號提起公訴，經臺
    灣板橋地方法院於八十九年十二月十二日以八十九年訴字第一三八八號判決有期
    徒刑十月確定。詎被告仍未戒除毒癮，復基於施用毒品之犯意，於九十一年六月
    一日為警採尿前九十六小時內之某時，在不詳地點施用第二級毒品安非他命，為
    警於同日二十二時許，在臺北縣鶯歌鎮○○街十號四樓處查獲，並扣得第二級毒
    品安非他命一包（毛重零點七公克）及吸食器乙組，因認被告涉有毒品危害防制
    條例第十條第一項之施用第二級毒品安非他命罪嫌云云。
二、按犯罪事實應依證據認定之，無證據不得推定其犯罪事實；又不能證明被告犯罪
    者，應諭知無罪之判決，刑事訟訴法第一百五十四條、第三百零一條第一項分別
    定有明文。次按刑事訴訟法上所謂定犯罪事實之證據，係指足以認定被告確有犯
    罪行為之積極證據而言，該項證據自須適合於被告犯罪事實之認定，始得作為斷
    罪之資料，而認定不利於被告之事實，須依積極證據，苟積極證據不足為不利於
    被告事實之認定時，即應為有利於被告之認定，更不必有何有利之證據；事實審
    法院對於證據之取捨，依法雖有自由判斷之權，然積極證據不足證明犯罪事實時
    ，被告之抗辯或反證縱屬虛偽，仍不能以此資為積極證據應予採信之理由；最高
    法院二十九年上字第三一○五號、三十年上字第四八二、八一六號分別著有判例
    可資參照。且刑事訴訟上證明之資料，無論其為直接證據或間接證據，均須達於
    通常一般之人均不致於有所懷疑，而得確信其為真實之程度，始得據為有罪之認
    定，若其關於被告是否犯罪之證明未能達此程度，而有合理性懷疑之存在，致使
    無從形成有罪之確信，根據「罪證有疑、利於被告」之證據法則，即不得遽為不
    利被告之認定，最高法院亦著有七十六年度台上字第四九八六號判例意旨可資參
    照。
三、本件公訴人所以認為被告丙○○涉有施用第二級毒品安非他命之犯行，無非係以
    「被告經警採集之尿液送驗結果，呈施用第二級毒品安非他命後之陽性反應，此
    有臺灣尖端先進生技醫藥股份有限公司濫用藥物檢驗中心之濫用藥物檢驗報告一
    紙可稽，復有安非他命一包（毛重零點七公克）及吸食器乙組可資證明。」等情
    為其主要依據。訊據被告則堅決否認有何施用第二級毒品安非他命之犯行，辯稱
    ：我以前固然有施用毒品之前科紀錄，但自九十一年五月一日出獄後就遠離毒品
    ，九十一年六月一日為警採尿前九十六小時內，並未施用安非他命，為警查扣之
    第二級毒品安非他命並非我所有，不知道警員自何處拿出，另吸食器自二年前置
    放於床下後，就未曾使用；至於經檢驗呈陽性反應之尿液，警員在我封瓶之前曾
    持該瓶尿液至他處，脫離我的視線範圍之外，返回後即要求我封瓶捺印，因此懷
    疑尿液與他人混淆或遭調包等語。
四、經查，本件被告丙○○於警訊、檢察官訊問及本院審理期間，均堅決否認有施用
    第二級毒品安非他命之犯行（見臺灣板橋地方法院檢察署九十一年度毒偵字第一
    九七一號卷宗第四頁反面、第十九頁反面、本院九十一年十二月十日訊問筆錄、
    九十二年四月三十日審判筆錄）。臺北縣政府警察局三峽分局警員雖於九十一年
    六月一日晚上十時許，在臺北縣鶯歌鎮○○街十號四樓被告住處搜索時，扣得第
    二級毒品安非他命一包（毛重零點七公克）及吸食器乙組，固有該分局搜索扣押
    筆錄一份在卷可稽。且警方採集被告之尿液送檢驗之結果，呈安非他命陽性反應
    ，亦有採尿人、尿液編號對照表及臺灣檢驗科技股份有限公司濫用藥物尿液檢驗
    報告書各一份附卷可稽。惟被告辯稱其自行清洗、排放後封瓶、捺印之尿液，其
    間被警員帶至隔壁房間，離開其視線，有與他人混淆、或被調包之可能性等語。
    本院為求慎重，於九十一年十二月十日在法警室採集被告之尿液（即下稱送鑑編
    號二），與警方送驗之尿液（即下稱送鑑編號一），送請法務部調查局鑑定，經
    以人類遺傳因子粒線體DNA（mtDNA）式序列鑑定法、螢光偏極免疫分析法、氣相
    層析質譜儀分析法檢驗，結果認為「一、送驗編號一及編號二尿液檢出粒線體
    DNA 序列鑑定法如附件。二、編號一尿液之粒線體DNA序列點位150、199、16129
    、16192、16223、16260、16297、16298、16362之鹼基與編號二尿液之各項相對
    應鹼基均不相符，因此認為該兩瓶尿液非同一所排放。三、送驗之兩瓶尿液經以
    螢光偏極免疫分析法及氣相層析質譜儀分析法檢測，編號一尿液之嗎啡為陰性反
    應、甲基安非他命為陽性反應，編號二尿液之嗎啡及甲基安非他命均為陰性反應
    。」，此有該局九十二年三月四日調科肆字第０九二０００五０四一０號鑑定通
    知書在卷可稽。由上開科學方法檢驗之結果，發現警方於九十一年六月一日採集
    送鑑之尿液，並非被告所有，則由該尿液檢驗出之結果，無論為安非他命陽性或
    陰性反應，均與被告無涉，自難以上開檢驗報告表證明被告有施用第二級毒品安
    非他命之犯行。至於被告於本院採集之尿液，何以與被告於警訊時採集之尿液不
    同，本院多次傳喚檢舉人即被告之妻丁○○○及承辦員警甲○○、戊○○、乙○
    ○到庭，惟該等證人卻拒不到庭，有本院送達回執四份附卷可參，則本件是否如
    被告辯稱尿液與他人混淆或遭調包之情事，啟人疑竇，應由檢察官另行偵辦，以
    明真象。又被告為警查獲持有第二級毒品安非他命（毛重零點七公克）及吸食器
    一組，姑不論被告前開辯稱是否屬實，此部分事實至多僅能證明被告涉犯持有第
    二級毒品之罪，尚不足認為被告有施用第二級毒品之犯行。此外，復查無其他積
    極證據足資證明被告有何施用第二級毒品安非他命之犯行，被告犯罪尚屬不能證
    明，揆諸前開說明，自應為被告無罪之諭知。
據上論斷，應依刑事訴訟法第三百零一條第一項，判決如主文。
中      華      民      國      九十二      年     五     月    十四    日
                                  臺灣板橋地方法院刑事第三庭
                                      法  官  侯  志  融
右正本證明與原本無異。
如不服本判決，應於判決送達後十日內向本院提出上訴狀。
                                      書記官  吳  進  安
中      華      民      國      九十二      年     五     月    十四    日


司法院資訊處製作；財團法人民間司法改革基金會備份。
